臺灣新竹地方法院刑事判決　　　　　　　100年度易字第53號
公　訴　人　臺灣新竹地方法院檢察署檢察官
被　　　告　葉高憲
上列被告因犯恐嚇取財等案件，經檢察官追加起訴（99年度偵字
第5803號），本院判決如下：
    主  文
本件公訴不受理。
    理  由
一、追加起訴意旨略以：羅坤煌、單仁佑（綽號小單）、吳政憲
    （綽號小隻、小烏龜）及2 名真實姓名、年籍不詳之成年男
    子（羅坤煌、單仁佑、吳政憲另經新竹地方法院檢察署檢察
    官以99年度偵字第5803號提起公訴），共同基於意圖為自己
    不法所有之犯意聯絡，於民國98年7 月初某日，前往新竹縣
    湖口鄉○○街68號「冠湖PUB 」消費時，向「冠湖PUB 」負
    責人甲君（詳細姓名、年籍詳卷）訛稱：該PUB 店原為羅坤
    煌所經營，之後頂讓予甲君之前老闆娘，因前老闆娘積欠羅
    坤煌錢，其等要將該PUB 店收回經營等詞，要求甲君將該
    PUB 店頂讓予羅坤煌經營。羅坤煌等5 人復於98年7 月中某
    日23時許，再次前往「冠湖PUB 」，質問甲君是否同意將上
    開PUB 店頂讓予羅坤煌，羅坤煌等4 人見甲君並未應允，竟
    由羅坤煌打開其身上背包，自背包中亮出不詳黑色手槍1 支
    （未扣案）給甲君看，顯示其等武力，以此加害生命、身體
    之事恐嚇甲君，使甲君心生畏懼，不敢繼續經營而同意將上
    開PUB 店頂讓予羅坤煌，雙方即前往新竹縣湖口鄉○○路89
    號「壹咖啡」店內，商談頂讓事宜，羅坤煌、單仁佑要求甲
    君以當初頂讓上開PUB 店之價格出售予其等，惟甲君未予同
    意，雙方各自離去。羅坤煌、單仁佑及1 名真實姓名、年籍
    不詳之成年男子與甲君，又相約於98年7 月底某日22時30分
    許，在上址「壹咖啡」店內，再次商談頂讓事宜，羅坤煌等
    3 人當場要求甲君以15萬元之價格，將上開PUB 店頂讓予羅
    坤煌，並要求甲君於其等預先書立之讓渡書上簽名，惟甲君
    因認該價格低於其付出之成本，不甘損失而拒絕，詎羅坤煌
    等3 人共同承前意圖為自己不法所有而恐嚇取財之犯意聯絡
    ，向甲君恫稱：「如不簽讓渡書，你做不成生意」，使甲君
    心生畏懼，同意簽立該讓渡書，羅坤煌、單仁佑則交付面額
    15萬元之支票1 張予甲君以支付讓渡金，惟甲君見該支票為
    他人客票擔心無法兌現而拒絕收受，單仁佑又向甲君恫稱：
    「坤煌哥要的東西沒有要不到的」等語後離去，雙方不歡而
    散。嗣甲君委由與羅坤煌熟識之被告葉高憲出面與羅坤煌等
    人協商，於98年8 月23日23時許，一同前往羅坤煌等人位於
    新竹縣湖口鄉德盛村22鄰德盛111 號之聚集處所與羅坤煌、
    單仁佑等人商談，詎葉高憲與羅坤煌、單仁佑共同基於意圖
    為自己不法所有之犯意聯絡，被告葉高憲未替甲君出面與羅
    坤煌、單仁佑協商，反勸甲君與羅坤煌、單仁佑一起經營上
    開PUB 店，並向甲君稱：「有利益的東西大家一起做，幹嘛
    不要做」等詞，羅坤煌、單仁佑見甲君仍未同意將上開PUB
    店頂讓予其等，先由羅坤煌當場向甲君恫稱：「我是湖口地
    區的地頭溜，是一隻不會傷人的地頭溜，但是不要拿棍子一
    直逗我，等惹火我，我就不一樣」、「湖口太陽會都是自己
    人」、「你有沒有聽到這附近晚上有槍聲的事，開槍的事情
    都我幹的」等語，單仁佑再向甲君恫稱：「講下去也沒有結
    果，我們給你2 條路走，要就跟我們合作，否則我們硬要搶
    下來你也拿我們沒辦法」等語，使甲君心生畏懼，同意與羅
    坤煌、單仁佑等一起經營上開PUB 店，被告葉高憲因當日駕
    駛甲君之車輛而持有甲君支鑰匙圈，嗣並將鑰匙圈中上開
    PUB 店之鐵捲門遙控器逕交予羅坤煌、單仁佑，妨害甲君行
    使上開PUB 店之鐵捲門遙控器之權利。嗣甲君見羅坤煌等人
    欲強佔上開PUB 店，遂與上開PUB 店之房東解除承租契約取
    回押金5 萬元後，於98年8 月24日18時許，前往上開PUB 店
    ，見羅坤煌、單仁佑、葉高憲等人在上開PUB 店內打掃整理
    準備經營，甲君即向被告葉高憲告知已與房東解約1 事，詎
    料被告葉高憲竟不悅，出手毆打甲君腹部1 拳（涉犯傷害罪
    嫌部分，未據告訴），並對甲君恫稱：「昨天已經講好的事
    情，你現在是怎樣跟我黑龍轉桌（台語），你為何要把押金
    拿回來」等語，使甲君心生畏懼，趁隙逃離，不敢再與羅坤
    煌等人交涉。被告葉高憲、羅坤煌及單仁佑等人復於98年9
    月8 日10時許，雇請不知情之工人拆除上開PUB 店內原裝潢
    （羅坤煌等人涉犯毀損罪嫌部分，未據告訴），並重新裝潢
    準備經營，至此羅坤煌等人強佔上開PUB 店得逞。因認被告
    葉高憲本件恐嚇得利等犯行，係與羅坤煌等人前經臺灣新竹
    地方法院檢察署99年度偵字第5830號提起公訴之案件，有數
    人共犯一罪或數罪之相牽連案件，爰依刑事訴訟法第265 條
    第1 項追加起訴云云。
二、按「於第一審辯論終結前，得就與本案相牽連之犯罪或本罪
    之誣告罪，追加起訴」，刑事訴訟法第265 條第1 項定有明
    文。且凡合於刑事訴訟法第7 條所列各款情形，檢察官於第
    一審辯論終結前可追加起訴，最高法院32年9 月7 日刑事庭
    庭長會議著有決議。又「刑事訴訟法第244 條( 即現行刑事
    訴訟法第265 條) 之追加起訴，限於在第一審辯論終結以前
    始得為之」，故違反此項規定而追加起訴者，顯屬不合，最
    高法院26年渝上字第1057號判例足供遵循。
三、經查：本件追加起訴意旨因認本案（下稱甲案）與本院99年
    度訴字第225 號妨害自由等案件（下稱乙案，起訴案號：臺
    灣新竹地方法院99年度偵字第5803號），為相牽連而追加起
    訴，然乙案業經本院於100 年2 月8 日辯論終結，並定於同
    年3 月4 日宣判，業經本院職權核閱上開案件查明屬實，且
    有該案100 年2 月8 日審判筆錄附卷可稽；又本件係於同年
    2 月10日始為追加起訴，並於同日繫屬於本院一節，有該追
    加起訴書及臺灣新竹地方法院檢察署100 年2 月10日竹檢家
    大99偵5803字第3393號函上本院之收文戳章在卷為憑。是本
    件檢察官追加起訴案件繫屬於本院之時，乙案既已第一審辯
    論終結，依前揭說明，其追加起訴之程序於法即有未合，爰
    不經言詞辯論，逕為諭知不受理之判決。
四、依刑事訴訟法第303 條第1 款、第307 條，判決如主文。
中    華    民    國    100     年    3     月    4   日
                  刑事第一庭  審判長  法  官  陳健順
                                      法  官  朱美璘
                                      法  官  林哲瑜
以上正本證明與原本無異。
如不服本判決應於收受判決後10日內向本院提出上訴書狀，並應
敘述具體理由。其未敘述上訴理由者，應於上訴期間屆滿後20日
內向本院補提理由書(均須按他造當事人之人數附繕本)「切勿逕
送上級法院」。
中    華    民    國   100    年    3     月    4     日
                                      書記官  鍾佩芳